【裁判字號】    97,易,770
【裁判日期】    980825
【裁判案由】    竊盜
【裁判全文】
臺灣屏東地方法院刑事判決               97年度易字第770號
公  訴  人  臺灣屏東地方法院檢察署檢察官
被      告  戊○○
                    現羈押於臺灣屏東監獄竹田分監
            丙○○
            丁○○
上列被告因竊盜案件，經檢察官提起公訴（97年度偵字第2162號）
本院判決如下：
    主  文
戊○○共同竊盜，累犯，處有期徒刑伍月，如易科罰金，以新臺
幣壹仟元折算壹日。
丙○○共同竊盜，處有期徒刑月，如易科罰金，以新臺幣壹仟
元折算壹日。
丁○○無罪。
    事  實
一、戊○○前於民國96年間，因施用毒品案件，經本院以96度簡
    字第1402號判決判處有期徒刑5 月，於97年3 月26日入監執
    行，甫於97年8 月25日縮刑期滿執行完畢。丁○○係戊○○
    之前在洗車廠工作之老闆，丙○○則係丁○○友人王建富雇
    用之員工。緣戊○○因涉嫌毒品危害防制條例經發佈通緝，
    通緝期間居住於屏東縣佳冬鄉燄塭村友人住處，而丁○○亦
    於97年3 月25日17時許至該處參加餐宴，丁○○並聯絡友人
    王建富於餐宴結束後載其返家，王建富即叫丙○○前往。丙○○乃於同日19時許，駕駛王建富所有之車牌號碼0400－PY
    號自用小貨車，前往屏東縣佳冬鄉燄塭村搭載丁○○，戊○○亦一同上車離開，不久丙○○乃將車交由丁○○駕駛。丁○○（被訴竊取白鐵製鐵桶部分無罪，詳後述）駕駛前開自
    用小貨車搭載丙○○、戊○○行經屏東縣枋寮鄉○○村○○
    路46號旁，戊○○、丙○○欲下車上廁所，要求不知情之丁○○將自用小貨車停在路旁，上完廁所後，見路旁屏東縣枋
    寮鄉公所所有之白鐵護欄傾斜，且四下無人認有機可趁，2
    人竟基於共同意圖為自己不法之所有之犯意聯絡，徒手竊取
    白鐵護欄3 支，得手後，將白鐵護欄置於前開自用小貨車車
    斗後離去。嗣因丙○○等2 人竊取白鐵護欄時，為民眾發覺
    報警，經警循線於97年3 月26日0 時10分許，在屏東縣枋寮
    鄉○○村○○路與中華路口攔截查獲，始查悉上情。
二、案經屏東縣政府警察局枋寮分局報告臺灣屏東地方法院檢察
    署檢察官偵查起訴。
    理  由
壹、證據能力部分：
    按被告以外之人於審判外之陳述雖不符刑事訴訟法第159 條
    之1 至之4 等4 條之規定，惟經當事人於審判程序同意作為
    證據，法院審酌該言詞陳述或書面陳述作成時之情況，認為
    適當者，亦得為證據；又當事人、代理人或辯護人於法院調
    查證據時，知有刑事訴訟法第159 條第1 項不得為證據之情
    形，而未於言詞辯論終結前聲明異議者，視為有前項之同意
    ，刑事訴訟法第159 條之5 定有明文。該規定之立法意旨在
    於傳聞證據未經當事人之反對詰問予以核實前，原則上應予
    排除。惟若當事人已放棄反對詰問權，並於審判程式中表明
    同意該等傳聞證據可作為證據；或於言詞辯論終結前未聲明
    異議，則基於尊重當事人對傳聞證據之處分權，及證據資料
    愈豐富，愈有助於真實發見，及強化言詞辯論主義，使訴訟
    程式得以順暢進行之理念，上開傳聞證據亦均具有證據能力
    。本件被告戊○○、丙○○、丁○○對於證人即被害人枋寮
    鄉公所建設課課長乙○○、甲○○於警詢時之陳述、（見警
    卷第23至24頁、第22至第23頁），及證人即共同被告戊○○
    、丙○○、丁○○就本人以外之其餘共同被告犯行部分於警
    詢時及偵查中之言詞陳述內容、扣押筆錄及扣押物品目錄表
    3 份、贓物認領保管單2 紙、車籍資料基本查詢表，失竊地
    點照片6 張、被告丙○○使用之0000000000號通聯記錄、被
    告丁○○使用之0000000000號行動電話通聯記錄等並無意見
    ，且同意作為證據（見C 卷第19頁、第22頁、第39至40頁）
    ，經本院審酌證人此部分陳述、及文書作成時之客觀狀況，
    並無任何不當施壓或干擾，亦未有事證顯示其等有遭受不當
    取供之情形，因認以之作為本件之證據亦屬適當，依上開刑
    事訴訟法第159 條之5 第1項 之規定，自得作為證據使用，
    合先敘明。
甲、有罪部分：
一、被告戊○○、丙○○2 人於本院訊問時，業已坦承上開竊盜
    犯罪事實不諱，核與證人及共同被告丁○○於警詢、偵訊及
    本院審理時之陳述被告戊○○、丙○○2 人下車竊取護欄之
    情形（見警卷第9 至15頁、偵卷第10頁、第105 頁）及證人
    即枋寮鄉公所建設課課長乙○○於警詢證述枋寮鄉公所所有
    之白鐵護欄3 支遭竊取之被害情節大致相符（見警卷第23至
    24 頁） ，復有扣押筆錄暨扣案物品目錄表、扣押物品清單
    、贓物認領保管單等各1 紙及現場查證照片6 張在案可憑（
    見警卷第29至31頁、第32至34頁、第35頁、第37至38頁、第
    46 頁 、第47至49頁），足見被告林浩文、戊○○等2 人上
    開任意性自白確與客觀事實相符，堪予採信。是本件事證業
    臻明確，被告2 人共同竊盜之犯行，均洵堪認定，應依法論
    科。
二、核被告戊○○、丙○○2 人所為係犯刑法第320 條第1 項之
    竊盜既遂罪，被告戊○○與丙○○2 人間就前揭犯行有犯意
    聯絡及行為分擔，均為共同正犯。公訴人雖認被告戊○○、
    林浩文與共同被告丁○○等3 人竊取台鐵護欄之犯行，係涉
    犯刑法第321 條第1 項第4 款之結夥3 人以上加重竊盜罪，
    惟共同被告丁○○此部分犯行應為無罪之諭知（詳下述），
    是公訴人上開見解容有誤會，然因二者基本社會事實同一，
    爰依法變更起訴法條。被告戊○○前有如事實欄所載之罪刑
    執行情形，有臺灣高等法院被告前案紀錄表附卷可參，其受
    徒刑之執行完畢，5 年以內故意再犯本件有期徒刑以上之罪
    ，為累犯，爰依法加重其刑。爰審酌被告戊○○、林浩文2
    人正值青壯年，竟囿於貪念竊取財物，侵害他人之財產法益
    ；不力求奮發向上，端正品行，思循正途謀生，反起意行竊
    ，亦缺乏對他人財產權應予尊重之觀念，行為實不足取，且
    被告戊○○曾犯竊盜、毒品等多項犯罪前科，有上開前案紀
    錄表可憑，顯見素行不良，仍不知悔改，再犯本件竊盜罪，
    嚴重危害社會治安；兼衡酌其等行竊手段堪稱平和，所竊之
    物價值亦非甚鉅且以發還被害人，及其2 人於審理時終坦承
    犯行，犯後態度尚可等一切情狀，各量處如主文所示之刑並
    諭知易科罰金之標準，以示懲儆。
乙、無罪部分：
一、公訴意旨略以：被告丁○○於97年3 月25日至屏東縣佳冬鄉
    燄塭村參加餐宴，並聯絡友人王建富於餐宴後載其返家，王
    建富即要求共同被告丙○○前往，共同被告丙○○乃於同日
    19時許，駕駛王建富所有車牌號碼0400-PY 號自用小貨車，
    前往佳冬鄉燄塭村搭載被告丁○○，共同被告戊○○亦一同
    上車離開，然因被告丁○○要求開車，共同被告丙○○乃將
    上開自用小貨車交由被告丁○○駕駛。嗣19時許至20時30分
    許間，被告丁○○駕駛上開自用小貨車至屏東縣佳冬鄉○○
    村○○路23號前，見甲○○所有燒金紙所用之白鐵製鐵桶置
    於屋旁空地，被告丁○○要求共同被告丙○○、戊○○下車
    竊取，共同被告丙○○、戊○○不願意，被告丁○○竟意圖
    為自己不法之所有，將車停於路旁空地，下車徒手將該白鐵
    製鐵桶搬上前開自用小貨車車斗而竊取之，得手後，開車搭
    載共同被告丙○○、戊○○離去。嗣於同日23時45分許，被
    告丁○○駕駛前開自用小貨車被告搭載共同被告丙○○、戊○○至屏東縣枋寮鄉○○村○○路46號旁，見路旁屏東縣枋
    寮鄉公所所有之白鐵護欄傾斜，竟與共同丙○○、戊○○共
    同意圖為自己不法之所有，基於結夥3 人以上竊盜之犯意聯
    絡，由被告丁○○將自用小貨車停在路旁，並要求丙○○、
    戊○○下車竊取白鐵護欄，共同被告丙○○、戊○○即下車
    竊取白鐵護欄3 支，得手後，將白鐵護欄置於前開自用小貨
    車車斗後離去。因認被告丁○○涉犯刑法第320 條第1 項普
    通竊盜罪嫌及同法第321 條第1 項第4 款之結夥三人以上竊
    盜罪嫌等語。
二、按犯罪事實應依證據認定之，無證據不得認定犯罪事實；又
    不能證明被告犯罪或其行為不罰者，應諭知無罪之判決，刑
    事訴訟法第154 條第2 項第301 條第1 項分別定有明文。
    次按犯罪事實應依證據認定之，所謂證據，須適於為被告犯
    罪事實之證明者，始得採為斷罪資料。」、「認定犯罪事實
    所憑之證據，雖不以直接證據為限，間接證據亦包括在內；
    然而無論直接或間接證據，其為訴訟上之證明，須於通常一
    般之人均不致有所懷疑，而得確信其為真實之程度者，始得
    據為有罪之認定；又認定不利於被告之事實，須依積極證據
    ，苟積極證據不足為不利於被告事實之認定時，即應為有利
    於被告之認定，更不必有何有利之證據，此有最高法院53年
    度台上字第2750號、76年度台上字第4986號、30年度上字第
    816 號判例可供參酌。況刑事訴訟法第161 條已於91年2 月
    8 日修正公布，其第1 項規定：檢察官就被告犯罪事實，應
    負舉證責任，並指出證明之方法。因此，檢察官對於起訴之
    犯罪事實，應負提出證據及說服之實質舉證責任。倘其所提
    出之證據，不足為被告有罪之積極證明，或其指出證明之方
    法，無從說服法院以形成被告有罪之心證，基於無罪推定之
    原則，自應為被告無罪判決之諭知，最高法院92年度台上字
    第128 號判例亦明揭此旨。準此，刑事訴訟制度受「倘有懷
    疑，則從被告之利益為解釋」、「被告應被推定為無罪」原
    則所支配，故得為訴訟上證明者，無論為直接或間接證據，
    須客觀上於吾人一般社會生活經驗均不致有所懷疑，而達於
    確信之程度者，且除認定被告犯罪之外，無從本於同一事證
    為其他有利於被告之合理推斷，始可以之為不利之認定，倘
    其證明尚未達於確信之程度，而有合理可疑存在時，即難據
    為被告有罪之認定。又按共同被告所為不利於己之陳述，必
    須顯無瑕疵可指，而就其他方面調查又與事實相符，始足採
    為他被告論罪之依據，最高法院46年度台上字第419 號判例
    參照。
三、本件公訴人認被告丁○○涉犯刑法第320 條第1 項竊盜罪及
    同法第321 條第1 項第4 款結夥三人以上竊盜罪，無非係以
    共同被告丙○○、劉須之供述、被害人甲○○、屏東縣枋寮
    鄉公所建設柯科長乙○○之指訴、贓物認領保管單2 紙、車
    籍資料查詢單、照片6 張、被告丙○○使用之0000000000號
    通聯記錄、被告丁○○使用之0000000000號行動電話通聯記
    錄等為其主要論述之依據。惟訊據被告丁○○固坦承於上開
    時、地駕駛王建富所有交由共同被告丙○○之上開自用小貨
    車搭載共同被告丙○○、戊○○欲返家，然堅決否認有何竊
    盜犯行，辯稱：伊無竊取白鐵製鐵桶、白鐵護欄，當天丙○○駕駛上開自用小貨車來載伊時，車後面就有載東西了，白
    鐵護欄是丙○○、戊○○說要下車上廁所，後來伊在車上聽
    到敲打聲音，才知道去敲護欄，伊有告訴他們快點上車，不
    要敲了等語。經查：
（一）共同被告戊○○於(1)查獲當日之警詢時證稱：查獲之白鐵
      桶，伊不知道從而何來，也不知道是誰行竊的，上車前就
      發現車上有東西用白帆布蓋著（見警卷第17頁第12行、第
      21頁第4 至5 行），... 當天行駛在台十七線南下往枋寮
      方向，是伊提議到忠誠路撿拾廢鐵變賣，此時駕駛換成丁○○，經忠誠路沿途剛好丙○○想要上廁所，伊也一同下
      車，發現路旁有倒地之白鐵護欄，一同與丙○○撿上來，
      當時丁○○在車尚未下車（見警卷第18頁）等語；惟其於
      (2)偵訊時則證稱：是丁○○看到空地上有水桶，以為是沒
      有人的，才自己1 人下去搬的，搬水桶時車子是丁○○開
      的（見偵卷第108 頁第7 行）等語；(3)又於本院準備程序
      及審理時陳稱：鐵桶是丁○○偷的，伊與丙○○親眼看到
      丁○○在焰溫村偷的，是丁○○將車倒退叫伊等2 人下車
      偷，伊和丙○○說不要因為那在大馬路旁常常有人經過，
      且是別人的東西丁○○就自己1 人下車搬，白鐵護欄部分
      丁○○沒有下車幫忙搬，他那時在車上，他沒有參與的意
      思，之前說丁○○有偷，是丙○○威脅伊說的，事實上丁○○沒有參與的意思（見本院卷第122 頁、第147 頁、）
      等語。而共同被告丙○○於查獲(1)當日警詢第1 次陳稱：
      鐵桶是丁○○在佳冬鄉堤防邊空地自行徒手竊取搬運上車
      ，白鐵護欄係由伊等3 人一起徒手用力搖晃拆下後搬上車
      的（見警卷第5 頁）等語；(2)於第2 次警詢則稱：伊等3
      人經過堤防邊，發現有白鐵桶，伊等就搬上車，由丁○○
      下手行竊的，當時伊與戊○○在車上，白鐵護欄是丁○○
      下車上廁所發現，叫伊與戊○○一起搬上車的等語；(3)於
      本院準備程序時則改稱：丁○○當天沒有偷白鐵桶，白鐵
      桶是伊1 人下車偷的，去載丁○○之前就已經將白鐵桶搬
      上車了，伊之在警詢、偵訊陳述係戊○○威脅伊要如此說
      的等語（見本院卷第103 至104 頁）；(4)又於本院審理時
      證稱：白鐵桶是丁○○1 人下車偷的，然後在放在小貨車
      後面，當時伊沒有下去幫忙，因為目標明顯不敢下去，白
      鐵護欄是伊先將沒斷掉的搖下來，然後戊○○就一起幫忙
      搬上車，丁○○當時在車上，沒有參與（見本院卷第176
      頁）等語。由上開共同被告丙○○、戊○○之陳述觀之，
      (1)就竊取白鐵製鐵桶部分，其2 人所為歷次陳述，前後存
      有矛盾，且相互參酌2 人之證述，亦多所推諉構陷之詞，
      是以該鐵桶究竟於搭載丁○○前已存在於車上，抑或係被
      告丁○○上車後竊取及竊取之人應為被告丁○○1 人甚或
      係共同被告丙○○、戊○○共同下手等已非無疑。另共同
      被告丙○○、戊○○雖均陳述被告丁○○曾要求渠等共同
      竊取該白鐵桶遭拒，而自己下車單獨竊取，惟於其2 人竊
      取白鐵護欄時，被告丁○○則拒絕未參與行竊一情，然此
      顯與常情有違，按一般人若已著手實行竊盜行為，而在客
      觀情事均為改變之情形下，時間、地點如此緊接，且於深
      夜四下無人，既以主動提議要求共同被告為竊盜行為，何
      以對於第2 次竊盜犯行竟未參與外尚主動拒絕之？是上開
      共同被告2 人所為之陳述不僅反覆不一，顯然存有瑕疵，
      且與常情有違，自不得以此據以認定被告丁○○有竊取白
      鐵製鐵桶之犯行。(2)就白鐵護欄部分：共同被告戊○○自
      警詢、偵訊均證稱：被告丁○○始終坐在車上，於本院審
      理時更詳細證述被告並無參與竊盜之意思等語甚詳；而共
      同被告丙○○雖曾證述被告丁○○與其等共同下車竊取護
      欄，然又改稱係受丁○○指示竊取，嗣又證稱係其單獨竊
      取與丁○○無關云云，是其上開陳述前後不一，自不得以
      此為被告丁○○不利之認定，惟就陳述丁○○未共同竊取
      白鐵護欄部分與共同被告戊○○所述互核相符，是其等2
      人供述被告丁○○未參與竊盜行為應可採信為真。且被告
      丁○○於共同被告丙○○、戊○○竊取白鐵護欄前，僅告
      知欲下車上廁所，故其並不知悉該2 人下車欲竊取白鐵護
      欄，至該2 人著手竊取時發出聲音，始查悉共同被告戊○○等2 人著手竊盜，且當下亦曾阻止其犯行，堪認其無幫
      助竊盜或共同竊盜之犯意，尚不得以被告丁○○單純坐在
      車尚未開車離去之行為，逕認其有共同竊盜或幫助竊盜之
      犯行，而以該罪相繩之。
（二）至於被害人之甲○○、屏東縣枋寮鄉公所建設柯科長乙○○之指訴、贓物認領保管單2 紙、照片6 張等僅得證明上
      開白鐵製鐵桶、白鐵護欄確有於上揭時、地遭竊取之情，
      而車籍資料查詢單、被告丙○○使用之0000000000號通聯
      記錄、被告丁○○使用之0000000000號行動電話通聯記錄
      ，亦僅足以證明上開小貨車之所有人為王建富及被告於起
      訴書所載時間，確實與共同被告2 人在一起，惟尚難以此
      據為對被告丁○○不利之認定，而據以認定上開白鐵製鐵
      桶為被告丁○○所竊取及白鐵護欄係被告丁○○與共同被
      告丙○○、戊○○所共同竊取。
（三）綜上所述，共同被告戊○○之證詞，究竟該鐵桶係於被告
      丁○○上車前即已存在於車上，抑或係渠等3 人上車後始
      竊得，由何人竊得？再核其與同被告丙○○於本件警、偵
      訊及本院審理時供述，上開白鐵製鐵桶係被告丁○○單獨
      竊取，然其嗣後於本院準備程序時又供稱係其所竊取，非
      被告丁○○竊得，是其等供述均存有瑕疵。是以，尚難憑
      共同被告丙○○、戊○○存有瑕疵供、證述，採為對於被
      告丁○○不利之認定。再上開2 人就被告丁○○未共同竊
      取白鐵護欄一情則於本院審理時證述甚詳，被告丁○○辯
      稱未予共同竊取白鐵護欄等語，堪予採信。此外，復查無
      其他積極證據足資證明被告有何公訴人所指之竊盜行為，
      核屬不能證明被告犯竊盜罪，應諭知被告無罪之判決。
（四）被告丙○○是否與戊○○於97年3 月25日19時許至20時30
      分許在屏東縣佳冬鄉○○村○○路23號前竊取白鐵製鐵桶
      ，抑或單獨竊取等情，事實尚未釐清，又據丙○○於本院
      準備程序時供稱內容，佐以被告丁○○於警詢、偵訊及本
      院審理時供稱該鐵桶於丙○○駕車前往搭載其返家時，已
      放置在車上之情節，另有被害人甲○○指訴及查獲之白鐵
      製鐵桶1 個在案可憑，認該2 人容另涉有刑法第320 條第
      1 項竊盜罪嫌，然此部分未據檢察官提起公訴，本院無從
      審理，應另由檢察官偵查後為適法之處理，併此敘明。
據上論斷，應依刑事訴訟法第299 條第1 項前段、第300 條、第
301 條第1 項，刑法第28條、第320 條第1 項、第47條第1 項、
第41條第1 項前段，刑法施行法第1 之1 條第1 項、第2 項前段
，判決如主文。
本案經檢察官潘國威到庭執行職務。
中    華    民    國    98    年    8    月    25    日
                  刑事第三庭  審判長 法  官  吳永宋
                                     法  官  趙家光
                                     法  官  陳怡先
以上正本證明與原本無異。
如不服本判決應於收受判決後10日內向本院提出上訴書狀，並應
敘述具體理由；其未敘述上訴理由者，應於上訴期間屆滿後20日
內向本院補提理由書（均須按他造當事人之人數附繕本）「切勿
逕送上級法院」。
中    華    民    國    98    年    8     月    25    日
                                      書記官  鍾小屏
中華民國刑法第320條
意圖為自己或第三人不法之所有，而竊取他人之動產者，為竊盜
罪，處5 年以下有期徒刑、拘役或5 百元以下罰金。
意圖為自己或第三人不法之利益，而竊佔他人之不動產者，依前
項之規定處斷。
前二項之未遂犯罰之。


司法院資訊處製作；財團法人民間司法改革基金會備份。
